【裁判字號】    88,自,265
【裁判日期】    900828
【裁判案由】    侵占等
【裁判全文】
台灣士林地方法院刑事判決                          八十八年度自字第二六五號
    自  訴  人  丁○○
    自訴代理人  林辰彥律師
                張凱輝律師
    被      告  乙○○
    選任辯護人  吳義雄
    被      告  戊○○
    選任辯護人  王東山
                王瀅雅
右列被告等因侵占等案件，經自訴人提起自訴，本院判決如左：
    主  文
乙○○、戊○○均無罪。
    理  由
一、自訴意旨略以：被告戊○○、乙○○與自訴人先夫高進富及案外人己○○、丙○○、何妙姍等六人，於民國（下同）八十四年間成立合夥契約，在台北縣深坑鄉
    向原地主王能勇購買台北縣深坑鄉○○○段草地尾小段第六一之三○地號及台北
    縣深坑鄉○○○段大坑外股小段第九三之三○、三一、三二、三三、三四、三五
    、三六、三七、三八地號等九筆土地，於上開土地投資興建「敦南陽明」預售屋
    建築工程，並約定該工程之營建成本（包括購地成本）由被告乙○○出資百分之
    二十八、被告戊○○出資百分之十八、案外人己○○出資百分之十五、何妙姍出
    資百分之八、丙○○出資百分之五、自訴人之先夫高進富出資百分之二十六，不
    足之資金則以所購得土地暫向中國信託商業銀行蘆洲分行辦理融資貸款，為節省
    稅捐支出，各合夥人並約定將上開土地及在其上興建之房屋（下稱系爭土地及房
    屋）分別登記於被告戊○○及祥宏建設有限公司（以下簡稱祥宏公司）名下，以
    「合建分售」之名義進行工程，至於未出售部分則依個人出資比例分配予各合夥
    人。八十六年十一月十四日，各合夥人召開會議決議餘屋之分配（參閱自訴五會
    議紀錄），依該次會議紀錄自訴人應分配房屋計有Ａ１四樓、Ｂ１二樓、Ｂ２四
    樓、Ｃ１四樓等四間、另Ｂ２二樓則與己○○分別取得應有部分二分之一，八十
    七年十月及八月「敦南陽明」工程Ａ、Ｂ案分別取得使用執照，依照合夥約定，
    被告戊○○及乙○○於取得使用執照後，應馬上通知自訴人及其他合夥人依照八
    十六年十一月十四日之餘屋分配會議紀錄，辦理餘屋及土地移轉登記事宜，詎被
    告乙○○及戊○○二人竟基於不法犯意之聯絡，意圖為自己不法之所有或不法利
    益及損害自訴人之利益，以自訴人未繳增資款為由，拒絕將自訴人應分配之分別
    登記在祥宏公司及戊○○名下之前揭房屋及土地過戶予自訴人，而侵占入己違背
    受託處理之任務，致生損害於自訴人，因認被告乙○○、戊○○共同涉有侵占及
    背信之罪嫌。
二、按犯罪事實應依證據認定之，無證據不得推定其犯罪事實，刑事訴訟法第一百五
    十四條定有明文。又刑法上之背信罪，須以有取得不法利益或損害本人利益之意
    圖為必要，若無此意圖，即屬缺乏意思要件，縱有違背任務之行為，並致生損害
    於本人之財產或其他利益，亦難律以背信之罪。
三、訊據被告乙○○、戊○○均堅決否認有何前揭侵占及背信等犯行，被告乙○○辯
    稱：係因自訴人不繳祥宏公司增資款，所以才不將系爭房地過戶給她，自訴人分
    配到之房屋，現仍登記在祥宏公司名下，並未出售，八十六年十一月十四日召開
    分配餘屋後，因當時房子還沒好，剛好蘆洲這個案子結束，便從那邊撥了一千五
    百萬元作增資，所以開這個會議，至八十八年四月十五日祥宏公司召開股東會增
    資之目的，係為還中國信託銀行土地、建物融資的錢，而祥宏公司當時只剩下系
    爭敦南陽明這個個案，另股東丙○○、己○○因他們要跟銀行貸款，以便繳祥宏
    公司增資款，且銀行已找好，因房屋一定要先過戶，才能塗銷中國信託銀行之抵
    押，所以才將系爭房地過戶給他們，伊並無不法所有之意圖等語，被告戊○○則
    辯稱：伊有投資參加系爭敦南陽明個案，伊雖然不是祥宏公司之股東，但有插暗
    股，當初各合夥人同意由伊出名與地主簽訂土地買賣契約，所以土地才會過戶登
    記在伊名下，伊並就系爭敦南陽明建案與祥宏公司有簽訂合建契約，但土地權狀
    等證件都放在祥宏公司，至八十八年四月十五日祥宏公司所召開之股東會伊沒有
    參加，但伊有繳交增資款，因分配餘屋時，伊就知道伊分到那幾戶，所以將分配
    到的房屋賣掉，以該價金繳給祥宏公司作為增資款，本件純係自訴人與乙○○之
    增資糾紛，只要他們沒問題，伊隨時可配合辦理過戶，何來侵占及背信等情。
四、經查，本院認定犯罪所憑之事證，必須基於吾人一般社會生活經驗認為大致可信
    ，且除認定被告犯罪之外，無從本於同一事證為其他有利於被告之合理推斷，始
    足據為有罪判決之心證基礎。故關於債務不履行之事實，除非被告業已自白其為
    財產犯罪之結果，苟無其他足以證明行為人自始具有不法所有意圖之積極證據，
    自不得率先推定被告心存犯罪故意，而令其自證無罪之義務。茲被告乙○○、戊○○既均已否認有何侵占及背信犯行，自訴人丁○○亦未就所訴被告二人不肯辦
    理系爭房地過戶事宜乙節提出何等積極證據以憑調查，徒以債權未獲全部實現而
    自訴侵占及背信，依上開說明，尚乏確據。再者，證人即祥宏公司股東又係本件
    「敦南陽明」預售屋建築工程合夥人丙○○、己○○於本院審理時亦分別到庭證
    稱：「（關於敦南陽明建築案，你是否繳納增資款後，才取得所分配的餘屋？）
    是。當時公司增資三千四百萬元，我佔百分之五的股份，所以我繳納增資款一百
    七十萬元，才取得所分配的餘屋。（後來公司為何辦理增資三千多萬元？）因利
    息及工程款未付。（土地權狀正本是由何人保管？）由公司保管，並不是由被告
    戊○○保管。」（見本院八十九年九月十四日訊問筆錄）、「（敦南陽明已經結
    ，你所應分配的餘屋是否已移轉登記給你？）部分已登記，部分未登記。除了與
    自訴人應有部分各為二分之一部分未移轉登記外，其餘已移轉登記。（八十八年
    四月十五日祥宏公司有增資會議，你有無參加？）。事實上若有虧損，還是要增
    資。依營業報告書顯示，確實有虧損。（你的增資款是否已繳納？）無。我沒有
    繳。雖有過戶兩戶，但公司有拿這兩戶向銀行辦理抵押貸款，錢由公司拿走。（
    為何公司先辦理過戶，再開公司資金不夠的會議？）在開八十八年四月十五日增
    資會議之前，乙○○已告知我公司資金虧損的情形，要增資填補虧損。」（見本
    院八十九年九月二十八日訊問筆錄）等情，又證人即祥宏公司另一名股東甲○○
    亦到院指稱：「（敦南陽明你是合夥人之一？）是。（你的投資部分，敦南陽明
    應分配部分，是否已移轉？）無。（為何不移轉？）我有要求，但他們說要增資
    ，我不同意增資，所以沒有移轉給我應得的部分。」（見本院八十九年九月二十
    八日訊問筆錄）等詞在卷，足見被告乙○○確係因自訴人未依股東會決議繳交增
    資款，始未將應分配之系爭房地移轉過戶予自訴人，況上開應分配與自訴人之系
    爭土地及房屋現仍登記在戊○○及祥宏公司名下，此有土地及建物登記謄本在卷
    可稽，益徵被告乙○○、戊○○並無不法所有之意圖，被告二人既無此意圖，即
    缺乏意思要件，縱有違背任務之行為，並致生損害於本人之財產或其他利益，亦
    無由成立背信或侵占等罪。至祥宏公司於八十八年四月十五日所召開有關增資案
    之股東會，是否無效或得撤銷該股東會之決議，自訴人可循合法途徑提起訴訟解
    決，與被告二人是否涉犯背信或侵占無涉。
五、綜上所述，被告二人辯稱渠等並未侵占或背信，自可採信。至自訴人丁○○與被
    告之間合夥投資關係，純屬民事債務糾葛，應由自訴人另循民事訴訟程序解決。
    此外，別查無其他積極證據足認被告二人有何背信等犯行，揆諸首揭說明，既不
    能證明被告二人犯罪，即應均為無罪之諭知。
據上論斷，應依刑事訴訟法第三百四十三條、第三百零一條第一項，判決如主文。
中      華      民      國      九十      年      八    月    二十八    日
                                臺灣士林地方法院刑事第三庭
                                    法  官  李  育  仁
如不服本判決，應於判決送達後十日內，向本院提出上訴狀。


司法院資訊處製作；財團法人民間司法改革基金會備份。
